【裁判字號】    95,簡上,248
【裁判日期】    951128
【裁判案由】    竊盜等
【裁判全文】
臺灣高雄地方法院刑事判決             95年度簡上字第248號
上  訴  人
即  被  告  丁○○
上列上訴人因竊盜等案件，不服本院高雄簡易庭95年度簡字第40
7 號中華民國95年1 月26日第一審刑事簡易判決（臺灣高雄地方
法院檢察署檢察官聲請簡易判決處刑案號：94年度偵字第27379
號），提起上訴，本院管轄之第二審合議庭判決如下：
    主  文
上訴駁回。
    事  實
一、丁○○基於意圖為自己不法所有之犯意，於民國94年9 月13
    日某時，在高雄市楠梓區健仁醫院七樓718B病房內，趁乙○○不注意之際，竊取乙○○所有大樹郵局卡號：0000000000
    0000號提款卡一張及現金新台幣（下同）3,000 元，得手後
    基於以不正方法，利用自動付款設備取款之概括犯意，連續
    於同日23時8 分35秒將上開大樹郵局金融卡插入上開醫院一
    樓高雄銀行所設置之自動櫃員機，並輸入以不詳方法取得之
    提款密碼，自該自動櫃員機提領現款20,000元；再於翌日（
    14日）某時，以相同方式，至另一不詳之金融機構自動櫃員
    機提領5,000 元，總計提領25,000元，嗣經乙○○報警後經
    警調閱健仁醫院一樓監視錄影帶後始查悉上情。
二、案經高雄市政府警察局楠梓分局報請臺灣高雄地方法院檢察
    署檢察官偵查起訴。
    理  由
壹、證據能力方面─
  (一)按被告以外之人於審判外之言詞或書面陳述，除法律有規定
    者外，不得作為證據，刑事訴訟法第159 條第1 項固有明文
    。惟被告以外之人於審判中發生死亡、身心障礙致記憶喪失
    或無法陳述、滯留國外或所在不明而無法傳喚或傳喚不到或
    到庭後無正當理由而拒絕陳述等事實上無從為直接審理之原
    因時，為期發現真實，於被告以外之人之陳述，係在可信之
    特別情況下所為，且為證明犯罪事實所必要時，應認該被告
    以外之人於審判外之陳述，得為證據，同法第159 條之3 亦
    有明文。
  (二)證人即告訴人乙○○曾於94年9 月21日及同年11月1 日至高
    雄市政府警察局楠梓分局接受詢問，惟嗣於本案進行審理期
    日前之95年3 月16日死亡，有乙○○之個人基本資料查詢表
    在卷可憑（詳本院卷第76頁）。本院審酌證人警詢中之陳述
    ，為本案甫發生後所為，距離案發時點較為接近，且94年11
    月1 日該次詢問之內容，係經警方調取健仁醫院提款機監視
    錄影帶後，證人指認竊盜嫌疑人後所為之陳述，證人當時未
    受任何外界之壓力，在客觀上具有較可信之特別情況，且為
    證明本件犯罪事實存否所必要，依刑事訴訟法第159 條之3
    第1 款規定，應有證據能力。
  (三)證人乙○○於94年12月13日在偵查中之證述，已依證人程序
    具結，本院審酌其陳述時之外部條件，並無顯不可信之情況
    ，依刑事訴訟法第159 條之1 第2 項規定，上開證人於偵查
    中向檢察官所為之陳述，具有證據能力。
  (四)其餘檢察官於聲請簡易判決處刑書所引憑以認定被告犯行之
    證據，為被告以外之人於審判外之書面陳述，原無證據能力
    ，惟被告於本院調查證據時，經審判長提示後，已知有刑事
    訴訟法第159 條第1 項不得為證據之情形，惟未於言詞辯論
    終結前聲明異議，本院審酌上開證據作成時，其虛偽之可能
    性極小，且與本案之待證事實，具有相當之關聯性，認為適
    當，依刑事訴訟法第159 條之5 第2 項規定，應視為有同法
    條第1 項之同意，具有證據能力。
貳、實體方面─
一、訊據上訴人即被告丁○○否認有何竊盜犯行，辯稱：當天伊
    與乙○○在健仁醫院一樓旁計程車招呼站飲酒，伊向乙○○
    表示生活困難要借款25,000元，乙○○即拿出提款卡並告知
    密碼後，要伊自己去領，錢領回後連同現金交給乙○○，再
    由乙○○把錢交予伊，伊並未竊取提款卡及現金3000元云云
    。經查：
  (一)證人乙○○於警詢證稱：94年9 月1 日上午10時，在高雄市
    健仁醫院718B號病房發覺提款卡遭盜領，第一筆於94年9 月
    13 日23 時8 分35秒被盜領20000 元，第二筆於次日被盜領
    5000元，另有現金3000元失竊（詳警卷第3-4 頁）；經警方
    調出健仁醫院提款機監視錄影帶後，該名盜領現款之人即住
    伊隔壁718C病床之丁○○；伊並未將提款卡交予丁○○，亦
    未告知其密碼，94 年10 月中旬，丁○○之父有打電話給伊
    ，要伊向警方表示錢是伊借給丁○○，非丁○○竊取的，並
    會歸還上開金錢等語（詳警卷第5-6 頁）。偵查時證稱：提
    款卡並未借給丁○○或他人，伊出院沒錢，尚須向他人借款
    ，那有錢借予丁○○，且與丁○○並不熟等語（詳偵卷第12
    －13頁）。足見被告所陳係證人乙○○允諾借款乙節，已非
    無疑。
  (二)證人即告訴人之同居人丙○○於本院證稱：當天乙○○醒來
    說提款卡不見，另有四千多元現金亦不見，但找不到提款卡
    無法支付醫藥費辦出院，只好繼續住院，當天並未遇見甲○○，亦未懷疑是何人竊取；乙○○二次至警局報案，伊皆曾
    陪同前往等語（詳本院卷第101-105 頁）。足見證人乙○○
    報案稱提款卡及現金失竊之事非虛，且報案當天本須支付醫
    藥費辦理出院，因存款遭人盜領僅餘943 元而作罷，於此情
    況，豈有允諾借款予被告之可能。證人丙○○於本院雖另證
    稱：乙○○於當天領了900 元後有想起來錢是借人，現金也
    在抽屜找到等語，惟衡諸證人丙○○於案發後之94年9 月21
    日及同年11月1 日7 日，二次陪同乙○○至警局報案及指認
    行竊之人，顯見確無借款之事實，是證人此部分之證言，恐
    係因被告事後業已賠償證人25,000元之故，而有迴護被告之
    詞。
  (三)證人甲○○於本院雖證稱：當天伊與被告、乙○○一起喝米
    酒、啤酒，三人皆有醉意，被告曾向乙○○借25000 元，乙○○同意後即自褲子口袋取出提款卡，除交付被告外並告知
    提款卡密碼，被告有至健仁醫院內領錢，因當時已有醉意第
    二次領錢情形，伊不太清楚；次日至乙○○病房，有聽其說
    卡片不見，伊有告知係丁○○借錢之事，並對乙○○及丙○○說如不相信可以去報案等語（詳本院卷第84-93 頁）。查
    證人甲○○如曾告知乙○○或丙○○借款之事，丙○○當無
    不知之理，亦不可能陪同乙○○前往警局報案；且證人甲○○對於借款時其與被告、乙○○所處位置、乙○○如何交付
    金錢、三人何時離開及離開之順序等均不復記憶，唯獨就被
    告借款一事記憶清晰，顯與常情有違；又證人就借款當日自
    己所飲用酒類（米酒、啤酒），與被告所陳其所飲用酒類（
    蔘茸酒）完全歧異，足見證人甲○○所述被告向乙○○借款
    乙節，顯非真實。則被告以前詞置辯，即不足採。
  (四)此外，復有證人乙○○所有大樹郵局存簿儲金簿存提明細及
    健仁醫院一樓監視錄影器所翻拍之照片4 張附卷可佐。是本
    件事證明確，被告犯行應堪認定。
二、查被告行為後，刑法於94年2 月2 日經總統令修正公布，於
    95 年7月1 日施行，而比較新舊法時應就罪刑有關之共犯、
    未遂犯、想像競合犯、牽連犯、連續犯、結合犯，以及累犯
    加重、自首減輕暨其他法定加減原因（如身分加減）與加減
    例等一切情形，綜其全部罪刑之結果而為比較（最高法院95
    年5 月23日刑事庭第8 次會議決議參照）。經查：
  (一)被告所犯刑法第320 條竊盜罪之法定刑為5 年以下有期徒刑
    、拘役或科銀元500 元以下罰金；其所犯刑法第339 條之2
    第1 項不正利用自動付款設備詐欺取財罪之法定刑為3 年以
    下有期徒刑、拘役或銀元10,000元以下罰金。本件被告犯罪
    時之刑法就罰金刑之規定，依修正前刑法第33條第5 款規定
    ，罰金刑應處銀元1 元以上，並應依修正前罰金罰鍰提高標
    準條例第1 條規定，就其原定數額得提高為2 倍至10倍，但
    法律已依一定比率規定罰金或罰鍰之數額或倍數者，依其規
    定。惟94年1 月7 日修正公布、95年7 月1 日施行之刑法第
    33 條 第5 款則規定：「罰金：新臺幣一千元以上，以百元
    計算之」，而95年6 月14日修正公布之刑法施行法第1 條之
    1 第2項 規定：「94年1 月7 日刑法修正時，刑法分則編未
    修正之條文定有罰金者，自94年1 月7 日刑法修正施行後，
    就其所定數額提高為30倍，但72年6 月26日至94年1 月7 日
    新增或修正之條文，就其所定數額提高為3 倍」，比較修正
    前後上揭法條之規定，法定本刑部分並無二致，惟罰金刑之
    最低度部分於修法後則加重而為1000元以上，故以95年7 月
    1 日修正公布施行前之規定較有利於被告。
  (二)修正前刑法第41條第1項前段原為「犯最重本刑為5年以下有
    期徒刑以下之刑之罪，而受6 個月以下有期徒刑或拘役之宣
    告，因身體、教育、職業、家庭之關係或其他正當事由，執
    行顯有困難者，得以1 元以上3 元以下折算一日，易科罰金
    。」，被告行為時之易科罰金折算標準，依修正前罰金罰鍰
    提高標準條例第2 條前段（現已刪除）規定，係就其原定數
    額提高為100 倍折算1 日，故被告行為時之易科罰金折算標
    準乃以銀元300 元折算1 日，經折算後應以新臺幣900 元折
    算為1 日。惟修正後刑法第41條第1 項前段則為「犯最重本
    刑為5 年以下有期徒刑以下之刑之罪，而受6 個月以下有期
    徒刑或拘役之宣告者，得以新臺幣1000元、2000元或3000
    元折算一日，易科罰金。」，即就易科罰金之折算標準予以
    提高。比較修正前、後所定之易科罰金折算標準，顯以修正
    前規定較有利於被告。
  (三)又修正後刑法第55條後段之牽連犯及第56條連續犯規定，業
    已刪除，是修正後，已無牽連犯、連續犯從一重處斷之適用
    ，則被告所犯竊盜及二次以不正方法由自動付款設備取得他
    人財物罪，各均獨立，應各別論以數罪而併合處罰，顯較修
    正前刑法以牽連犯及連續犯論斷為重，自以仍適用修正前之
    牽連犯及連續犯規定較有利於被告。
  (四)本件經綜合比較上開修正前後之刑法相關規定，認以適用修
    正前之規定較有利於被告，故應依修正前刑法作為本件被告
    論罪科刑之依據。
三、核被告丁○○所為，係犯刑法第320 條第1 項竊盜罪及第
    339 條之2 第1 項之以不正方法由自動付款設備取得他人財
    物罪。被告先後2 次至不同金融機構以不正方法由自動付款
    設備取得他人財物之犯行，時間緊接，所犯構成要件相同，
    顯係基於概括犯意為之，為連續犯，應依修正前刑法第56條
    規定以一罪論，並加重其刑。被告所為上揭竊盜罪及連續以
    不正方法由自動付款設備取得他人財物罪間，有方法結果之
    牽連關係，應依修正前刑法第55條後段從一重之竊盜罪論處
    。原審依刑法第320 條第1 項、第339 條之2 第1 項、修正
    前刑法第55條、第41條第1 項前段，罰金罰鍰提高標準條例
    第1 條前段、修正前罰金罰鍰提高標準條例第2 條之規定，
    並審酌被告前於79年間亦因竊盜、違反槍砲彈藥刀械管制條
    例及妨害自由等案件，經本院判處有期徒刑一年八月確定，
    有台灣高等法院被告前案紀錄表1 紙在卷可查，雖未構成累
    犯，惟足徵被告素行並非良善，猶不思警惕，再為本件竊盜
    犯行，甚而利用竊得之被害人提款卡提領被害人之財物，且
    犯罪所得達新台幣25,000元，犯後又堅不坦承犯行，態度惡
    劣等一切情狀，量處有期徒刑3 月，並諭知易科罰金之折算
    標準，其認事用法均無違誤，量刑亦稱妥適。被告以並未竊
    取被害人乙○○財物為由提起上訴，指摘原判決不當，為無
    理由，應予駁回。又依以往實務見解，認原判決未及比較適
    用新舊法時，上訴後，雖比較結果以舊法有利於行為人，而
    原判決別無其他撤銷事由，仍應由本院以此為由撤銷改判。
    惟修正後之規定係以適用行為時法為原則，因此原判決雖未
    及比較適用，然上訴本院後，經比較新舊法，行為後之法律
    並非較有利於行為人，仍應適用行為時法，則原判決適用行
    為時法即無不當，應不構成撤銷之事由，附此敘明。
據上論斷，應依刑事訴訟法第455 條之1 第1 項、第3 項、第
368 條，判決如主文。
中    華    民    國    95    年    11    月    28    日
                    刑事第六庭  審判長法  官  曾逸誠
                                      法  官  林柏壽
                                      法  官  李  蓓
以上正本證明與原本無異。
不得上訴。
中    華    民    國    95    年    11    月    28    日
                                      書記官  何慧娟


司法院資訊處製作；財團法人民間司法改革基金會備份。
